臺灣高雄地方法院刑事裁定　　　　　　 96年度交聲字第358號
原處分機關　高雄市政府
異　議　人　甲○○
上列受處分人因違反道路交通管理處罰條例案件，對於原處分機
關高雄市政府於民國96年3 月6 日所為之處分（原處分：高市府
交裁字第32-B00000000 號），聲明異議，本院裁定如下：
    主  文
原處分撤銷。
趙則均不罰。
    理  由
一、聲請意旨略以：聲請人即異議人於民國96年2 月28日夜間7
    時30分，伊係服兵役備勤中，且並未經該路段，乃提出本件
    異議等語。
二、按當事人主張事實，須須負舉證責任，倘其所提出之證據，
    不足為主張事實之證明，自不能認其主張之事實為真實（行
    政法院36年判字第16號判例、39年判字第2 號判例參照）。
    申言之，如原處分機關認人民有法定應予處罰之情事，自應
    就法律所規定應予處罰之要件事實，提出明確之證據加以證
    明後，始得採取處罰人民之措施甚明。
三、原處分機關係以：異議人即受處分人甲○○所有之車牌號碼
    XXJ-788 號重型機車，於96年2 月28日晚上7 時30分，行駛
    在高雄市○○路、同愛街口時，因闖紅燈經員警鳴笛示意停
    車受檢，詎該駕駛人迴轉加速逃逸，當時即由值勤員警記明
    車輛車牌號碼，依法逕行舉發；再由原處分機關依道路交通
    管理處罰條例第53條第1 項、第60條第1 項之規定，裁處異
    議人罰鍰新台幣（下同）4,800 元。
四、經查：
（一）異議人固坦承為車牌號碼XXJ-788 號重型機車之所有人，
      惟堅詞否認其於上揭時、地有違規行為，堅稱：96年2 月
      28日伊在屏東縣恆春三軍連訓基地執行任務，雖當日休假
      ，但伊於同日晚上9 點收假，而上開重型機車之鑰匙為伊
      所持有，亦未借給他人使用等語等語。
（二）本件除原處分機關除提出高雄市政府交通局96年6 月22
      日高市交裁字第0960029057號函稿、高雄市政府警察局交
      通警察大隊96年4 月11日高市警交三字第0960006243號書
      函等資料外，其餘則無任何積極直接證據足證明異議人確
      有上開舉發單所指之違規事實可稽，亦無拍攝相關照片可
      資佐證，是異議人有無上開違規行為，已非無疑。
（三）又本件B00000000 號舉發單上僅記載違規車輛之廠牌為「
      光陽」、車輛種類為「重機」及車牌號碼「XXJ-788 」，
      並未特別記載車輛之顏色、駕駛人之特徵，有該舉發單在
      卷可憑，另舉發員警雖到庭證述：因違規人很快迴轉，未
      及以儀器採證，當日天候、能見度好，白天比較長，視線
      良好等語，惟其亦稱僅記下車牌、車輛外型，但不記得顏
      色等語（見本院訊問筆錄第2 、3 頁），參以96年2 月28
      日高雄地區之日末時間為晚上6 時02分，有交通部中央氣
      象局之96年日出日沒時刻表附卷可參，而本件所舉發違規
      時間為晚上7 時30分，已屬於日沒時間無誤，是舉發員警
      既於上開時地之夜晚，屬於大範圍面積之機車顏色仍無法
      明確判斷、認定，其就小範圍之車牌號碼之觀察，是否會
      因視距、光線、瞬間之違規而無法正確無誤，即有可能。
（四）況異議人係於94年12月6 日入伍，並於96年3 月5 日退伍
      ，有其個人兵籍資料查詢結果1 紙在卷可稽，而異議人於
      96年2 月間由其服役單位陸軍機械化步兵第298 旅調整派
      至至屏東縣車城鄉三軍聯訓基地參與演習，且異議人於96
      年2 月28日實施休假時間為上午8 時至晚上9 時，有該旅
      96年6 月5 日海忠字第0960001207號函及函覆休假報告單
      、休假紀錄卡、96年8 月24日海忠字第0960001489號函在
      卷可憑，參諸異議人既已於96年2 月28日晚上9 時前返回
      屏東縣車城鄉三軍聯訓基地回營報到，即無法於不到1 個
      半小時前之同日晚上7 時30分，仍騎乘機車出現在高雄市
      ○○路、同愛街口而闖越紅燈之違規行為，甚至經警鳴笛
      後，仍拒絕受檢離開之違規行為。因此，本件執勤警員所
      記載之舉發內容，仍不足以確認異議人有何原處分意旨所
      稱之闖紅燈及不服稽查而逃逸等違規情事。況且尚有可能
      係該不詳駕駛人使用偽造、變造之車牌所致，此外，亦無
      法確定本件違規之行為人，係經異議人同意而使用該車之
      人有闖紅燈之違規行為，自難據以處罰車輛之所有人。
五、綜上所述，異議人所有之上開機車，於前述時、地，是否有
    經人駕駛並有闖紅燈及不服稽查而逃逸等違規行為既無從確
    認，原處分機關對於人民究否有法定應予處罰之事實，既無
    法提出明確之證據證明，本院認本件異議人違規之事實並不
    能證明，原處分機關未予詳查，遽予裁罰，尚有未洽，本件
    異議為有理由，原處分應予撤銷，另諭知異議人不罰。
六、據上論結，應依道路交通案件處理辦法第20條規定，裁定如
中　　華　　民　　國　　96　　年　　9 　　月　　29　　日
                  交通法庭  法　官  梁淑美
以上正本證明與原本無異。
如不服本裁定，應於收受送達後5 日內向本院提出抗告狀。
中　　華　　民　　國　　96　　年　　9 　　月　　29　　日
　　　　　　　　　　　　　　書記官  林麗文
